最　高　行　政　法　院　判　決
　　　　　　　　　　　　　　　　　　 94年度判字第01860號
上　訴　人　乙○○
被 上訴 人　臺中市政府
代　表　人　甲○○
上列當事人間因就業服務法事件，上訴人對於中華民國93年6月
24日臺中高等行政法院93年度訴字第87號判決，提起上訴，本院
判決如下：
　　主  文
上訴駁回。
上訴審訴訟費用由上訴人負擔。
　　理  由
一、上訴人於原審起訴主張略以：被上訴人以「另名眾有限公司
    負責人林祈安於民國92年7月18日談話紀錄中表示該偽造之
    診斷證明書係由上訴人交給該公司業務員史素玲轉交至該公
    司，並向勞委會提出申請聘僱外籍家庭監護工」證明上訴人
    提供不實資料，但上訴人未曾取得系爭診斷書，因此更不曾
    以該診斷證明委託名眾有限公司向勞委會申請聘僱外籍家庭
    監護工，至所謂上訴人於陳述書中表示取得診斷書乙節，更
    屬子虛，該陳述書應係名眾有限公司員工史素玲為脫卸責任
    所偽造出具並非上訴人真意。被上訴人援引名眾有限公司負
    責人林祁安之談話紀錄略稱「…本公司曾經有向中國醫藥學
    院及中山醫院查詢過，但醫院卻以本公司非相關單位而拒絕
    作任何回應」，惟上訴人委託並非第一件，該公司是否每件
    均查詢於醫院，而醫院拒絕回應又豈本件伊始，由此堪證林
    祁安所言不實；又本案系爭診斷證明書名義上為中國醫藥學
    院附設醫院所開具，何以向中山醫院查詢？益證該談話筆錄
    之矛盾；況且，關鍵既在史素玲，何以始終未查詢並使上訴
    人與史素玲對質，顯見原處分及訴願決定，確有違失之處。
    被上訴人引述名眾有限公司出具偽造上訴人名義之「陳述書
    」，表示上訴人「於91年6月18日帶著父親（黃茂良）至中
    國醫學院附設醫院看診」，但黃茂良從未在中國醫藥學院附
    設醫院看診，此可函該醫院查明是否有黃茂良病歷即明，再
    比較系爭診斷書所載病名「高血壓性心臟病、慢性關節炎」
    ，非但與黃茂良實際看診、住院之臺北榮總醫院開具之診斷
    書載稱黃茂良患有「冠狀動脈心臟病、高血壓、高血脂症、
    高尿酸血症」，相距甚遠，復與中國醫藥大學附設醫院初診
    病歷紀錄診斷項目為「肌肉韌帶及肌膜」相違，被上訴人疏
    於查證，僅憑偽造之陳述書即為本案不利上訴人之處分，亦
    屬明顯之疏失。名眾公司業務員史素玲表示，欲以黃茂良健
    保卡申請病歷，其後以該健保卡委由第三人逕赴中國醫藥學
    院門診、蓋章，並取具不實之系爭診斷證明書，然黃茂良在
    臺北榮總病歷完整，取具診斷證明書並非難事，上訴人顯無
    偽造之動機。名眾公司負責人林祁安於93年6月3日準備程序
    中到庭證稱「未見過上訴人」、「史素玲好像是說診斷書是
    雇主提供。」、「是史素玲說是雇主交給她的，我並沒有問
    過雇主。」、「史素玲承辦的案件診斷證明書偽造的有2、3
    件或3、4件，我不很記得。」依上述可知，林祁安並不能確
    定系爭診斷證明書乃上訴人所提供。系爭偽造之診斷證明書
    確非上訴人提供予名眾公司，而是史素玲個人取得並提出申
    請。又外籍監護工之申聘是仲介公司專業之業務，在申聘過
    程中，相關資料之提出及有關程序，僱主大多依仲介公司指
    示辦理，此為一般社會經驗所知悉。本案上訴人委託名眾有
    限公司申聘外籍監護工，該公司業務員史素玲只要求提供黃
    茂良之健保卡及費用金額，其餘均未提及，迨至監護工核准
    聘僱，期間該公司均未要求其他資料文件，上訴人信賴其專
    業作為，應無過失。取具醫院診斷證明書並非難事，而黃茂
    良病歷完整，更毋庸偽造，上訴人亦無從偽造，當上訴人接
    獲被上訴人92年8月8日府勞行字第0920122005號函請就本案
    內容說明，上訴人詢問史素玲原委，史素玲告知一切由公司
    負責，致令上訴人喪失第一次說明之機會，倘若提供虛偽文
    件者並非上訴人，且上訴人亦未委託名眾有限公司提供偽造
    文件，自不應受罰。況且，「雇主聘僱勞工申請表」填載內
    容均非上訴人所寫，印文「黃麗君」亦與上訴人姓名不符，
    洵證上訴人所稱名眾公司史素玲只要求上訴人提供黃茂良健
    保卡及相關費用，其餘概由該公司負責，應屬實在。而上訴
    人選任名眾有限公司申聘外籍監護工並無過失，期間亦未曾
    提出任何不實之文件資料予該公司；又名眾有限公司於出具
    系爭診斷證明書前並未告知上訴人，上訴人信賴其辦理仲介
    事務之專業，亦無從預知申聘資料竟以偽造文件出具，是上
    訴人就本案應無故意或過失，爰請將訴願決定及原處分均撤
    銷等語。
二、被上訴人則略以：上訴人以不實之診斷證明書資料，委託名
    眾有限公司於91年7月5日向行政院勞工委員會提出申請聘僱
    外籍家庭監護工。經行政院勞工委員會向財團法人私立中國
    醫藥學院附設醫院查證，確認該證明書係偽造，此有行政院
    勞工委員會92年7月4日勞職外字第0920205306B號函及財團
    法人私立中國醫藥學院附設醫院92年6月18日院業字第92062
    088號函可稽。又上訴人於92年8月13日陳述書中表示「本人
    于91年6月18日帶著父親前往中國醫藥學院看診，順便辦理
    申請外籍監護工所需診斷事宜，當我替我父親掛號完後等待
    看診時，即有一名男子前來詢問，並發給我一張宣傳單，露
    出外套內之義工證名牌，並說明來意，那名男子告訴我，他
    與醫院各部門，包括醫生都很熟，可以很快的幫我處理，因
    為對方說像我父親這樣的病情，醫生一定不可能開給我，除
    非動用關係才有可能開出來，只要我父親身分證上資料填寫
    在空白的診斷書上即可。當父親看診完畢後，那名男子便將
    空白診斷書取走並叫我等他一下，經過十幾分鐘，該名男子
    便將診斷書交給我，並表示需要包個紅包給醫生，我問他要
    多少錢，該名義工告訴我要新臺幣（下同）3,600元，我說
    我只有3,000元可不可以，這名男子接受後，便將診斷書交
    給我。當天我即打電話給仲介公司，請他們幫我辦理申請外
    勞事宜…」，另名眾有限公司負責人林祈安於92年7月18日
    於被上訴人談話紀錄中表示該偽造之診斷證明書係由上訴人
    交給該公司業務員史素玲轉交至該公司，並向行政院勞工委
    員會提出申請聘僱外籍家庭監護工，是上訴人違反就業服務
    法第5條第2項第5款規定事實明確等語，資為抗辯。
三、原審斟酌全辯論意旨及調查證據之結果，略以：查上訴人既
    稱「名眾公司業務員史素玲向上訴人表示，『欲以黃茂良健
    保卡申請病歷』，其後以該健保卡委由第三人逕赴中國醫藥
    學院門診、蓋章，並取具不實之系爭診斷證明書。黃茂良在
    臺北榮總病歷完整，『取具診斷證明書』並非難事，上訴人
    顯無偽造之動機。」足見當時史素玲已向上訴人表示需申請
    黃茂良之病歷，取具診斷證明書，否則如何申請聘僱家庭外
    籍監護工？參以證人即名眾公司之負責人林祁安到庭證稱：
    「案件申請流程通常是…雇主與公司業務員聯繫，講解相關
    費用、手續流程、應準備資料，談好之後收齊證件，業務員
    會將證件送回公司代辦。」、「公司都有要求業務員應向客
    戶說明。」證人廖月鳳證稱：「她（指史素玲）有告訴我要
    提供戶口名簿、身分證，沒有提到診斷證明書，但有說要帶
    給醫生看，她有帶我父親去看醫生」，雖未明言「診斷證明
    書，但有說要帶給醫生看」，則既言需「給醫生看」，非再
    取得證明為何？如同雖未證及提到健保卡，既言需「給醫生
    看」，豈會不提及應提出健保卡之理？足見上訴人稱不悉申
    請聘僱家庭外籍監護工應提診斷證明書，並非可採。次查，
    上訴人並當庭陳稱：「史素玲拿健保卡時，是告訴我要調閱
    病歷，隔幾天把健保卡還給我，發現有蓋章，我問她是否有
    去看診，史素玲稱是查病歷。」則由健保卡之蓋章，即可知
    是在中國醫藥學院附設醫院門診，而上訴人稱從未在中國醫
    藥學院附設醫院就診，又稱「黃茂良在臺北榮總病歷完整」
    ，惟該醫院已檢送上訴人之父就診之病歷可稽，已見上訴人
    之主張不實在，且既從未在中國醫藥學院附設醫院門診，又
    如何以健保卡在中國醫藥學院附設醫院蓋就診章，而可取得
    黃茂良在臺北榮總之病歷證明？又上訴人既稱「隔幾天把健
    保卡還給我，發現有蓋章，我問她是否有去看診，史素玲稱
    是查病歷。」足見所蓋為就診章，否則何以問史素玲「是否
    有去看診」？而上訴人明明主張其父從未在中國醫藥學院附
    設醫院就診，卻蓋有就診章，又明知無從自中國醫藥學院附
    設醫院蓋就診章，以取得臺北榮總之病歷證明，則史素玲在
    中國醫藥學院附設醫院蓋就診章，所取得之診斷證明如何可
    能為真？上訴人豈能無疑？否則何需問史素玲「是否有去看
    診」？乃又任由史素玲持以申請聘僱家庭外籍監護工，上訴
    人又豈能一切推諉委由史素玲辦理，而謂無過失？再查，被
    上訴人92年8月8日府勞行字第0920122005號函已表明係因上
    訴人涉嫌以偽造之診斷證明書，向行政院勞工委員會職業訓
    練局申請聘僱家庭外籍監護工，要求上訴人文到後10日內，
    提出陳述函憑辦，否則將依所引據相關規定處以法定之罰鍰
    ，而上訴人就當初就診取得診斷證明之經過已如前述，上訴
    人對自己有無提出不實之證明，應甚了然，何得謂不明所以
    ？果上訴人確如其所稱完全無辜，何不逕依函示去函陳述？
    上訴人豈會喪失「第一次說明之機會」？上訴人雖稱史素玲
    「在上訴人未閱覽情況下，將自行書寫之系爭陳述書於8月
    13日提示予被上訴人，後經上訴人電詢被上訴人有無陳述書
    及內容為何」，但上訴人已自承陳述書上所蓋上訴人印章為
    真正，參以上訴人自陳「名眾公司業務員史素玲於上訴人告
    知收受被上訴人92年8月8日函通知應提出『陳述函』時，即
    表示一切由公司處理」，足見該陳述書乃上訴人於接到被上
    訴人通知函時，與史素玲商議後經其蓋章再行提出被上訴人
    ，上訴人既自承陳述書上之印章真正，又否認經其閱覽，既
    無何舉證證明，並非可採，況縱如上訴人所言，確未先行閱
    覽，而係交印章給史素玲自行蓋章，亦屬上訴人授權之行為
    ，何能自行否認其效力？而陳述書中已載明非依正常程序取
    得診斷證明書等情，益見上訴人否認取得偽造之診斷證明書
    有過失，要非可採。又果如上訴人所稱信賴專業而「委託名
    眾有限公司申聘外籍監護工，該公司業務員史素玲只要求提
    供黃茂良之健保卡及費用金額，『其餘均未提及』，迨至監
    護工核准聘僱，期間該公司均未要求其他資料文件」，即有
    關所需證件等均未告知上訴人，則該公司之作為既不使客戶
    知悉必要之相關規定，顯不專業，上訴人竟予選任又豈得謂
    無過失？關於雇主聘僱外籍勞工申請表中申請人上訴人之印
    文雖有1字刻錯，但證人林祁安已證稱「雇主的印章通常是
    雇主提供或由公司代刻」，而上訴人並不否認委託該公司申
    請，則申請書上之印文雖有錯字，並不影響上訴人過失之成
    立。至證人薛力榮雖證稱「不是當事人直接找我，是我朋友
    王盈月找我（委任）的」、「是我到市政府遞（訴願）狀的
    」，惟上訴人已稱「名眾公司業務員史素玲於上訴人告知收
    受被上訴人92年8月8日函通知應提出『陳述函』時，即表示
    一切由公司處理」，則史素玲委人代撰訴願狀，亦非意外，
    難為上訴人有利之認定。綜上所述，關於取具偽造之診斷證
    明，上訴人實具過失甚明，被上訴人以上訴人違反就業服務
    法第5條第2項第5款規定屬實，依同法第65條第1項規定，處
    上訴人罰鍰30萬元，核無違誤，訴願決定予以維持，亦無不
    當，因而將訴願決定及原處分均予維持，駁回上訴人之訴。
四、本院經核原判決於法並無違誤。上訴意旨仍執前詞並主張略
    以：依證人林祁安、廖月鳳及薛力榮證詞，可證明系爭偽造
    之診斷書確為史素玲所出具，但原審對於有利於上訴人之證
    詞何以不採，並未於理由中說明，且被上訴人對於證人之證
    詞亦未表示意見，益證原判決卻有違證據法則及有判決不備
    理由之違法。又系爭診斷書既可偽造，史素玲以黃茂良健保
    卡委第三人看診取具不實診斷書又有何難處，且參照中國醫
    藥學院附設醫院及台北榮民總醫院之診斷書，可知黃茂良確
    實未在中國醫藥學院附設醫院就診，原審以該醫院之診斷書
    及健保卡上之診斷章即謂黃茂良在該院就診，顯然理由矛盾
    ，且原審之論斷顯有違論理及經驗法則。再者，系爭診斷證
    明殊為史素玲擅自提示，上訴人不知有該偽造之證明書存在
    ，原判決以上訴人「明知無從自中國醫藥學院附設醫院就診
    章，以取得榮總之病歷證明，則史素玲…所取得之診斷書如
    何為真？」為不利上訴人之判決，顯有判決理由矛盾之違法
    。原處分所據者為系爭偽造之診斷證明書及陳述書，但被上
    訴人處分時疏於查證，而上訴人一再陳稱陳述書內容與事實
    不符，且提出事證證明該偽造之診斷證明書為史素玲出示予
    勞委會，原審未察，顯有違行政訴訟法第133條前段及同法
    第134條、就業服務法第5條第2項第5款及同法第65條第1項
    、行政程序法第36條及第43條規定，爰請廢棄原判決，並撤
    銷訴願決定及原處分等語。然查「雇主招募或僱用員工，不
    得有下列情事：五、辦理聘僱外國人之申請許可、招募、引
    進或管理事項，提供不實資料或健康檢查檢體。」、「違反
    第5條第1項、第2項第1款、第4款、第5款、第34條第2項、
    第40條第2款、第7款至第9款規定者，處新臺幣30萬元以上
    150萬元以下罰鍰。」行為時就業服務法第5條第2項第5款、
    第65條第1項分別定有明文。另「有關家庭監護工申請案，
    一般係由雇主備妥受監護人之診斷證明書及相關資料，再委
    任仲介公司辦理，依民法第一百零三條規定『代理人於代理
    權限內，以本人名義所為之意思表示，直接對本人發生效力
    。』又按『當事人得委託代理人。』、『代理權之授與，及
    於該行政程序有關之全部程序行為。』為行政程序法第24條
    第1項及第3項分別定有明文。故不論由雇主之親屬、朋友取
    得，均應由雇主負相關提供不實診斷證明書之責任。」、「
    人民違反法律上之義務而應受行政罰之行為，法律無特別規
    定時，雖不以出於故意為必要，仍須以過失為其責任條件。
    但應受行政罰之行為，僅須違反禁止規定或作為義務，而不
    以發生損害或危險為其要件者，推定為有過失，於行為人不
    能舉證證明自己無過失時，即應受處罰。」亦分別經行政院
    勞工委員會92年6月25日勞職外字第0920205073號函釋、司
    法院釋字第275號解釋在案。而本件上訴人以不實之診斷證
    明書資料，委託名眾有限公司於91年7月5日向行政院勞工委
    員會提出申請聘僱外籍家庭監護工，經行政院勞工委員會查
    證該申請用之診斷證明書為偽造而以92年7月4日勞職外字第
    0920205306B號函轉請被上訴人查處，被上訴人以上訴人違
    反就業服務法第5條第2項第5款規定屬實，爰依同法第65條
    第1項規定，處上訴人罰鍰30萬元，揆諸前開規定與說明，
    尚無違誤，原判決亦予維持，亦無不合。況查原判決已就本
    件爭點即上訴人主張不悉申請聘僱家庭外籍監護工應提診斷
    證明書；上訴人委託名眾有限公司申聘外籍監護工，該公司
    業務員史素玲只要求提供黃茂良之健保卡及費用金額，其餘
    均未提及，迨至監護工核准聘僱，期間該公司均未要求其他
    資料文件，原告信賴其專業作為，應無過失各節，為不可採
    等情，明確詳述其得心證之理由，有如前述。並與前開行為
    時等法令規定與函釋、解釋意旨要無不合，尚無判決不適用
    法規或適用不當之違法；亦難謂有判決不備理由之違法，縱
    原審雖有未於判決中加以論斷者，惟尚不影響於判決之結果
    ，與所謂判決不備理由之違法情形不相當。至於上訴人其餘
    訴稱各節，乃上訴人以其對法律上見解之歧異，就原審取捨
    證據、認定事實之職權行使，指摘其為不當，均無可採。綜
    上所述，上訴意旨指摘原判決違誤，求予廢棄，難認有理由
    ，應予駁回。
據上論結，本件上訴為無理由，爰依行政訴訟法第255條第1項、
第98條第3項前段，判決如主文。
中　　華　　民　　國　　94　　年　　11　　月　　30　　日
                  第三庭審判長法  官　徐　樹　海
                              法  官　廖  宏  明
                              法  官　黃　合　文
                              法  官　林　茂　權
                              法  官　鄭  小  康
以  上  正  本  證  明  與  原  本  無  異
中　　華　　民　　國　　94　　年　　11　　月　　30　　日
　　　　　　　　　　　　　　　書記官　王　褔　瀛
